【裁判字號】    88,易緝,123
【裁判日期】    901116
【裁判案由】    詐欺
【裁判全文】
臺灣臺南地方法院刑事判決                        八十八年度易緝字第一二三號
    公  訴  人  臺灣臺南地方法院檢察署檢察官
    被      告  乙○○
右列被告因詐欺案件，經檢察官提起公訴（八十三年度偵字第一一八六四號），及聲
請併案審理（八十三年度偵字第一二三九九號、八十三年度偵字第一三五五七號），
本院判決如左：
    主  文
乙○○無罪。
    理  由
一、公訴意旨略以：被告乙○○意圖為自己不法之所有，於民國八十三年八月十二日
    ，在臺南縣永康市○○街二二巷十號，向告訴人甲○○購買臺南縣後壁鄉○○○
    段二○○之六號之農地及房屋，高雄市○鎮區○○段六二二號土地及房屋，總價
    款新臺幣（下同）二千六百十萬元，扣除貸款一千八百萬元，應付八百十萬元。
    被告僅付一百七十萬現金，另支付本人簽發之支票及客票共六百四十萬元。詎支
    票屆期不獲兌現，告訴人始知受騙，因認被告涉有刑法第三百三十九條第一項之
    詐欺取財罪嫌。
二、按犯罪事實應依證據認定之，無證據不得推定其犯罪事實；又不能證明被告犯罪
    者，即應諭知無罪之判決，刑事訴訟法第一百五十四條、第三百零一條第一項分
    別定有明文。又刑法第三百三十九條第一項詐欺罪之成立，以意圖為自己或第三
    人不法所有，以詐術使人將本人或第三人之物交付為要件。所謂以詐術使人交付
    ，必須被詐欺人因其詐術而陷於錯誤，若其所用方法，不能認為詐術，亦不致使
    人陷於錯誤，即不構成該罪，最高法院四十六年臺上字第二六○號復著有判例可
    供參照。
三、本件公訴人認被告涉有詐欺罪嫌，係以告訴人之指訴，以及買賣合約書、支票影
    本等作為所憑之論據。訊據被告於本院審理時，固坦承向告訴人簽約購買土地，
    並簽發支票作為給付工具等情，惟堅詞否認有何詐欺犯行，辯稱伊係於報紙廣告
    上看到告訴人刊登可以販賣土地供他人向銀行貸款之廣告，始與告訴人聯繫購買
    土地，但因後來告訴人無法辦理貸款，故伊亦未讓票據兌現等語。
四、經查：被告用以支付購買土地價款之票據，其存款帳戶均係於八十三年十月下旬
    始列為拒絕往來，此有華南商業銀行南都分行八十四年二月七日華都存字第○○
    九號、○一○號、八十四年一月二十五日（83）一大灣字第○一○號函附卷可稽
    ，則被告開立支票給付土地價款時，該支票仍具清償能力；且被告以自己及伊擔
    任負責人之允晟彈簧工業有限公司名義所簽發之票據，向告訴人購買土地與房屋
    ，核與一般商場交易慣例亦無不同，則被告與告訴人訂立買賣契約之行為，已難
    認屬詐術之施行。又民事上之債務不履行，縱係出於可歸責於債務人之事由，苟
    無足以證明債務人自始蓄意以此行詐之積極證據，亦不得以事後不履行債務之事
    實，推定其具有刑事犯罪之故意。而在當事人間依一般社會經驗原須承擔信用風
    險之遠期票據交易，對事後票據不獲支付之結果，尤屬可得預見之不利益，要無
    因債務人施詐而於錯誤可言。本件被告於八十三年八月間簽發支票時，既仍具支
    付能力，告訴人於本院審理時，復自承訂約當時被告之經濟信用並無問題（本院
    九十年十一月二日審理筆錄），則不能僅以被告所簽發之遠期支票不獲支付之客
    觀結果，推測被告於交易之初存有詐欺取財之主觀犯意。是本件應屬民事糾葛，
    自應循民事途徑解決。此外，本院復查無其他證據，足認被告有何詐欺犯行，不
    能證明被告犯罪，依法自應為被告無罪之諭知。
五、至臺灣臺南地方法院檢察署八十三年度偵字第一二三九九號、一三五五七號聲請
    併案審理部份，因前開檢察官起訴部份業經判決無罪，併案部份自無成立連續犯
    之可能，本院依法不得對於該未經起訴之部份加以審理，應退回檢察官另行偵查
    處理，附予敘明。
據上論斷，應依刑事訴訟法第三百零一條第一項，判決如主文。
中      華      民      國      九十      年      十一    月    十六    日
                              臺灣臺南地方法院刑事第五庭
                                  法  官  吳坤芳
右正本證明與原本無異。
如不服本判決，應於判決送達後十日內向本院提出上訴狀( 應附繕本 )。
                                    書記官   張豐榮
中     華      民       國       九十      年    十一    月     十六    日


司法院資訊處製作；財團法人民間司法改革基金會備份。
